臺灣臺中地方法院刑事判決　　　　　　 95年度交易字第811號
公　訴　人　臺灣臺中地方法院檢察署檢察官
被　　　告　丙○○
上列被告因過失致死案件，經檢察官提起公訴（九十五年度偵字
第二三八○九號），本院判決如下：
    主    文
丙○○因過失致人於死，處有期徒刑壹年。
    犯罪事實
一、丙○○於民國九十五年十月五日傍晚，騎乘車牌號碼ＶＵＭ
    ─○九○號輕型機車，沿臺中市○○區○○路由南往北方向
    行駛，於同日十九時許，途經該路與光明路交岔口時，本應
    注意汽車行駛至交岔路口左轉彎時，應行至交岔路口中心處
    左轉，並不得占用來車道搶先左轉之交通安全規則，而依當
    時天候晴、路面乾燥、夜間有照明、柏油路面無缺陷及障礙
    物，並無不能注意之情事，竟疏未注意，未達路口中心處即
    自快車道上搶先左轉而占用來車道，又無不能注意情事。詎
    丙○○竟疏未注意及此，貿然占用來車道搶先左轉，適莊榮
    昌騎乘車牌號碼ＢＲ三─○六一號重型機車，沿臺中市○○
    區○○路由西往東方向行進至上開交岔路右轉，因而發生碰
    撞，致莊榮昌人車倒地後，受有顱腦損傷、胸部挫傷合併氣
    血胸等傷害。旋經送醫急救後，莊榮昌於同年十月六日二時
    五十八分許，仍因外傷性休克不治死亡。丙○○於肇事後，
    未被有偵查犯罪職權之機關或公務員發覺前，即主動報警並
    向據報前來處理車禍之臺中市警察局第六分局交通分隊戊○○○○自首其上開肇事致人死亡之犯行，並表示願意接受裁
    判。
二、案經莊榮昌之母親乙○○訴由臺中市警察局第六分局報請臺
    灣臺中地方法院檢察署檢察官偵查起訴。
    理    由
壹、程序方面：
一、按被告以外之人於審判外之言詞或書面陳述，除法律有規定
    者外，不得作為證據；又被告以外之人於審判外之陳述，雖
    不符合同法第一百五十九條之一至第一百五十九條之四之規
    定，但經當事人於審判程序同意作為證據，法院審酌該言詞
    陳述或書面陳述作成時之情況，認為適當者，亦得為證據。
    當事人、代理人或辯護人於法院調查證據時，知有第一百五
    十九條第一項不得為證據之情形，而未於言詞辯論終結前聲
    明異議者，視為有前項之同意，刑事訴訟法第一百五十九條
    第一項及第一百五十九條之五分別定有明文。查證人卓焙義
    於偵訊中所為之證述，雖被告以外之人於審判外之陳述（含
    書面陳述），而屬傳聞證據，惟被告丙○○及其辯護人雖知
    上開證據資料為傳聞證據，但於本院準備程序及審判期日中
    均表示無意見而不予爭執，且迄至言詞辯論終結前亦未再聲
    明異議，本院審酌上開證據資料製作時之情況，尚無違法不
    當及證明力明顯過低之瑕疵，亦認為以之作為證據應屬適當
    ，故揆諸前開規定，爰逕依刑事訴訟法第一百五十九條之五
    規定，認前揭證據資料例外有證據能力。
二、再刑事訴訟法一百五十九條之一第二項明定「被告以外之人
    於偵查中向檢察官所為之陳述，除顯有不可信之情況者外，
    得為證據。」，查證人甲○○於偵訊時之證述，固屬被告以
    外之人於審判外所為陳述，然業經具結，且其在偵查中陳述
    ，屬向檢察官所為陳述，又未見何顯然不可信之情況，依刑
    事訴訟法第一百五十九條之一，此偵訊中陳述自有證據能力
    。
三、又刑事訴訟法第一百五十六條第一項規定：「被告之自白，
    非出於強暴、脅迫、利誘、詐欺、違法羈押或其他不正之方
    法，且與事實相符者，得為證據」，上開條文旨在保障人權
    ，屬於憲法上正當法律程序原則之具體實踐（大法官會議解
    釋第三八四號解釋理由書參照），條文所稱「強暴、脅迫、
    利誘、詐欺、違法羈押或其他不正之方法」，係不確定的法
    律概念，在審理具體個案時，被告之自白是否應予排除，自
    應依被告自白時之具體情況（一般人會以刑求稱之，但刑求
    只是一個概念，無法判斷是否強暴、脅迫，而是應有具體之
    事實才能判斷，如持槍打頭、讓被告坐冰塊等），由刑事法
    院依上開條文之規範意旨，判斷自白之證據能力。而刑事訴
    訟對被告訊問，會對被告產生某種程度的心理強制，毋寧是
    訊問程序之本質（多少人僅因要應訊即輾轉反側，徹夜難眠
    ？），不僅是警員的訊問，檢察官、法官訊問犯罪事實，對
    於被告而言，因恐遭不利益，無論是訊問者之態度友善與否
    、眼神、口氣、動作或提示不利於被告之證物，自均可以產
    生程度不一的心理壓力或強制，但並非被告在訊問程序中感
    到心理上受有壓力，其自白即無任意性，而一概排除。被告
    丙○○辯稱其於偵查中，係因突遇此意外，心中感到煌恐，
    才於檢察官訊問時承認都是伊的過失，且當庭認罪云云。此
    純粹涉及被告之主觀上動機，乃其內心之決定，外人無從判
    斷，並且在偵訊機關未使用不正方法訊問之情下，其自白動
    機，與其自白之任意性尚無關連，自不影響其自白之證據能
    力。
貳、實體方面：
一、訊據被告丙○○對於上述時間、地點，因騎乘車牌號碼ＶＵ
    Ｍ─○九○號輕型機車與被害人莊榮昌騎乘車牌號碼ＢＲ三
    ─○六一號重型機車發生車禍，且被害人莊榮昌因本件車禍
    死亡之事實固不爭執，然矢口否認有過失致死罪嫌，辯稱：
    本件係因被害人騎乘機車闖紅燈，且車速過快，因而在被告
    之車道發生碰撞，伊並無過失云云。經查：
（一）上開犯罪事實，業據被告於警詢及偵查中坦承屬實（詳見
      九十五年度相字第一六○八號偵查卷第九至十頁、第四二
      至四三頁），核與告訴人即被害人之母親乙○○於警詢及
      偵查中指述被害人因本件車禍死亡之事實相符，並據現場
      目擊證人甲○○於警詢、偵訊及本院審理中證述發現被告
      與被害人所騎乘之機車相撞碰之情節（詳見九十五年度相
      字第一六○八號偵查卷第十四至十六頁、第四三頁背面至
      四四頁、本院卷第九○至九三頁），及證人即至現場處理
      之臺中市警察局第六分局交通分隊戊○○○○於偵查中結
      證車禍現場狀況之情節（詳見九十五年度相字第一六○八
      號偵查卷第四四頁、本院卷第九四至九九頁）綦詳，復有
      戊○○○○職務報告被告、刑事案件呈報單、被害人之駕
      駛執照、被告之行車執照、車牌號碼ＶＵＭ─○九○號輕
      型機車及車牌號碼ＢＲ三─○六一號重型機車之車籍查詢
      資料詳細畫面、道路交通事故現場圖、道路交通事故調查
      報告表（一）、（二）、照片（詳見九十五年度相字第一
      六○八號偵查卷第六頁、第七頁、第十七頁、第十九至二
      四頁、第二八至四○頁）、本院勘驗筆錄（含位置圖及照
      片）、臺中市政府交通局九十六年一月十日中交規字第○
      九六○○○○三○四號函送之臺中市○○路、僑光路口時
      制計劃（詳見本院卷第五二至六四頁、第一二三至一二四
      頁）等附卷足憑。而本件車禍被害人因車禍造成顱腦損傷
      、胸部挫傷併氣血胸，致外傷性休克死亡之事實，亦經檢
      察官會同法醫相驗屬實，並製有勘驗筆錄、相驗屍體證明
      書、驗斷書及電話相驗報告簿、相驗案件初步調查報告表
      暨報驗書、私立澄清綜合醫院診斷證明書等附卷可稽（詳
      見九十五年度相字第一六○八號偵查卷第一至五頁、第四
      一頁、第四七至四九頁、第五一頁），堪認被告於警詢時
      及偵查中之自白與事實相符。
（二）被告雖為上開辯解云云；然查：
　１、按道路交通安全規則第一百零二條第一項第四款、道路交
　　　通管理處罰條例第四十八條第一項第三款分別規定：「汽
  　　車行駛至交岔路口，其行進、轉彎，應依左列規定：．．
      四、左轉彎時，應距交岔路口三０公尺前顯示方向燈或手
      勢，行至交岔路口中心處左轉，並不得占用來車道搶先左
      轉。．．」、「汽車駕駛人轉彎時，有左列情形之一者，
　　　處二百元以上六百元以下罰鍰：．．三行經交岔路口未達
　　　中心處，佔用來車道搶先左轉彎者。．．」；又所謂「交
  　　岔路口中心處」，係指路口中心，即各道路中心線延伸交
　    岔處，而「交岔路口範圍」如在劃設有停止線而有燈光號
      誌兩種設施之交叉路口應自停止線起算，如在一般交叉路
      口未劃設停止線，又無裝設號誌燈，其路口範圍則係指人
      行道白線或路面邊線之延長或連接線所圍之面積，有交通
      部路政司六十九年七月二十六日路台字第五六二九函釋、
      交通部六十七年五月十八日交路（）字第０五三四一號
      函分別可資參照。
　２、查被告所騎乘上開機車欲左轉入之光明路，為雙向車道，
　　　被告所騎乘之機車於肇事後所倒地位置，係在黎明路由北
　　　往南方向之來車道上，距離被害人機車由北往南方向之機
  　　車倒地位置為二十六點八公尺，被告及被害人機車之散落
　　　物均分布於黎明路由北往南方向車道上，有上開現場圖上
　　　記載可參。又證人甲○○於九十五年十月六日警詢時證述
　　　：伊於九十五年十月五日十九時○分，在黎明路三段、光
  　　明路口目擊本件車禍經過，當時伊開車走黎明路從中清路
　　　過來往南方向，為在光明路（旁邊是僑光路）口等紅燈停
　　　之第一輛車，伊當時剛變為綠燈，要剛起步時，看到黎明
　　　路對向車道有一部機車，也是綠燈他要左轉往光明路。剛
　　　好伊右邊光明路方向有一部機車要右轉黎明路，二部機車
  　　就相撞，他們撞完跌倒後伊才經過他們那邊。伊當時剛綠
　　　燈剛起步就看到他們相撞了所以距離他們有一段距離，當
　　　時伊就在伊前方停止線附近等語；於九十五年十月六日偵
　　　訊時證述：當時二部機車撞擊地點比較接近黎明路側，係
  　　位於伊行駛方向的快車道上，伊後來是繞過旁邊前進，但
    　沒注意現場是否是二段式左轉，當時黎明路方向是剛綠燈
      起步等語；於九十六年一月九日審理時證述：伊於九十五
      年十月五日下午七點有經過臺中市○○路、黎明路口處，
      伊在黎明路，由中清路往中港路方向走，走到光明路口，
      燈號是紅燈為停車狀態。在等候紅燈時，前面沒有其他機
      車，伊是第一部車，對向黎明路上，也沒有其他車輛，變
      成綠燈後，伊從Ｎ檔排到Ｄ檔要開始前進時，正前方及右
      手邊均有一部機車，都騎得很快，兩部車在中間路口相撞
      。伊在等紅燈時沒有看到被告的機車，剛起步時，他們兩
      部機車才出現。在等紅燈到起步瞬間，有看到被告往伊這
      邊騎過來要左轉，他應該從外線道騎到內線道，速度很快
　　　，就是要搶閃黃燈、閃紅燈的速度，從光明路出來的機車
　　　速度很快，是要搶紅燈急轉彎的速度等語。參以被告於上
　　　開道路交通事故現場圖上所簽名確認之兩車碰撞之位置，
  　　係在黎明路由北往南方向之來車道上，可知，本件係因被
    　告騎乘機車左轉時，顯然還未到達該交岔路口中心處即行
　　　左轉，而有占用來車道搶先左轉之行為（而被告既然未達
　　　中心路口即搶先左轉，則其轉彎未依規定，自無「轉彎車
  　　已達中心處開始轉彎，直行車應讓轉彎車先行」之問題，
　    是該路段路權應歸屬被害人所騎乘之機車）。
　３、而本件經送臺灣省臺中市區車輛行車事故鑑定委員會鑑定
　　　結果認：本案二機車相對關係屬於「對向行駛」，不論
  　　雙方是否遵照綠燈號誌指示行駛，若能各自遵行其道，應
    　不致發生事故，本案事故肇因，必與「駛越中心線」之侵
      犯路權行為有關。兩車碰撞處位在被告機車倒地處，與
      被害人機車刮地痕起點之間，即黎明路慢車道上，研判被
      告所騎乘之機車有駛越分向限制線侵入來車道之現象，即
      以被告陳述撞及位置言之，被告亦有未至交岔路口中心即
      搶先左轉變之駕駛行為。依證人證述，肇事時間係在號
      誌轉換前後時刻，研判左轉彎之被告機車，是在綠燈號誌
      顯示前「全紅燈」時段，或甫轉換為「綠燈」時，擬搶先
      在對向直行車之前左轉行駛。故本件車禍肇事原因，與本
      院前開認定相符，此有該委員會九十六年三月十九日中市
      行字第○九六五四○○八五四號函送之分析意見一份在卷
      可考（見本院卷第一三九至一四○頁）。
　４、按汽車行駛至交岔路口，左轉彎時，應距交岔路口三十公
　　　尺前顯示方向燈或手勢，行至交岔路口中心處左轉，並不
  　　得占用來車道搶先左轉，已如前述，被告係領有駕駛執照
    　之人，自應知之甚詳。再徵諸道路交通事故調查報告表各
    　欄項目之明細內容及證人卓焙義之證述，顯示當時天候晴
      朗，夜間有照明，視距良好，柏油路面乾燥、平坦、無障
      礙物，並無其他不能注意之情形，無從減免被告之注意義
      務。被告騎乘機車至本件車禍發生地點左轉時，未依上開
      規定於交岔路口處即佔用來車道搶先左轉，而有前揭過失
　    無誤。
　５、綜上所述，被告所辯不足採信，被告確有未達路口中心處
　　　即占用來車道搶先左轉之過失。
（三）查被告於前揭時、地騎乘上開輕型機車應注前揭規定，而
      依當時情況又無不能注意之情事，竟疏未注意及此，以致
      發生車禍，造成被害人送醫不治死亡，而有過失，且被告
      之過失行為，核與被害人之死亡結果間，具有相當之因果
      關係，本件事證明確，被告過失致死犯行已堪認定，應依
      法論科。至於被告雖聲請送覆議及傳訊案發地點路旁白色
      車輛車主，然本件車禍之發生原因及肇事責任，均已詳述
      如前，被告復未能提出有何送覆議必要之證據供本院查證
      ，故認其聲請已無必要，附此敘明。
二、核被告所為，係犯刑法第二百七十六條第一項之過失致死罪
    。又被告於肇事後，未被有偵查犯罪職權之機關或公務員發
    覺前，即主動報警並向據報前來處理車禍之臺中市警察局第
    六分局交通分隊戊○○○○自首其上開肇事致人死亡之犯行
    ，有臺中市○○○道路交通事故肇事人自首情形紀錄表一件
    在卷可稽（見九十五年度相字第一六八○號偵查卷第二五頁
    ），被告既已合於法定自首之要件，應依刑法第六十二條前
    段之規定減輕其刑。爰審酌：1、被告並無犯罪前科，素行
    尚佳，有臺灣高等法院被告前案紀錄表在卷可稽，而被告係
    大學畢業，智識程度非低，且世居臺北，對於占用來車道搶
    先左轉將造成重大危害應有相當之認知；2、本件係因被告
    疏未遵上開交通安全規則，而冒然占用來車道搶先左轉行駛
    ，始在轉彎時過失撞及被害人，致被害人人、車身被拋至二
    十多公尺外，並留下高達二四點六公尺被害人機車之刮地痕
    ，有道路交事故現場圖一份存卷可佐，被告有上開之過失行
    為，顯見被告駕車違反義務之程度甚高；3、被害人因本件
    事故先受有顱腦損傷、胸部挫傷合併氣血胸等傷害。旋經送
    醫急救後，於同年十月六日二時五十八分許，仍因外傷性休
    克不治　死亡，本件車禍肇事直接剝奪被害人之生命，而告
    訴人僅被害人一子，被害人死亡，將來無所依靠一節，亦據
    告訴人陳述在卷，被告之過失駕駛行為造成告訴人白髮人送
    黑髮人，　顯見告訴人所承受之痛苦至鉅，其被告所生危險
    及損害均高，對於被害人家庭乃至於國家社會之損失實已無
    從回復，所生危害至為重大：4、被告犯後於警詢及偵訊時
    ，雖曾坦承犯行，然於本院審理時，則否認有任何過失，且
    迄未與告訴人和解，賠償告訴人所受之損害，態度不佳等一
    切情狀，量處如主文所示之刑，以資儆懲。
據上論斷，應依刑事訴訟法第二百九十九條第一項前段，刑法第
二百七十六條第一項、第六十二條前段，刑法施行法第一條之一
，判決如主文。
本案經檢察官丁○○到庭執行職務。
中　　華　　民　　國　九十六　年　　五　　月　　四　　日
　　　　　　　　　交通法庭　　審判長法　官  周瑞芬
                                    法　官　余德正
                                    法　官　莊秋燕
以上正本證明與原本無異。
如不服本判決，應於判決送達後十日內向本院提出上訴狀（應抄
附繕本）。告訴人或被害人如對於本判決不服者，應具備理由請
求檢察官上訴，其上訴期間之計算係以檢察官收受判決正本之日
期為準。
                                    書記官  顏督訓
中　　華　　民　　國　　96　　年　　5 　　月　　4 　　日
附錄本案論罪科刑法條全文：
中華民國刑法第二百七十六條
（過失致死罪）
因過失致人於死者，處二年以下有期徒刑、拘役或二千元以下罰
金。
從事業務之人，因業務上之過失犯前項之罪者，處五年以下有期
徒刑或拘役，得併科三千元以下罰金。
